臺灣新北地方法院板橋簡易庭民事簡易判決
110年度板建簡字第106號
原      告  林月鳳  



訴訟代理人  林契名律師
複代理人    何勇良  
被      告  陳聲傑  

訴訟代理人  林全金  
上列當事人間請求修復漏水事件，於民國111年9月30日言詞辯論
終結，本院判決如下：
    主  文
被告應就其所有之門牌號碼新北市○○區○○街○○○巷○○號四樓房屋
，依社團法人新北市土木技師公會民國一一一年七月二十二日新
北土技字第一一一○○○二三六○號鑑定報告書鑑定結論2.所載之修
復方法進行漏水修復至不再漏水之狀態。
被告應給付原告新臺幣捌萬捌仟肆佰伍拾柒元。
訴訟費用由被告負擔。
本判決得假執行。
    事  實  及  理  由
壹、程序事項：
　　按不變更訴訟標的，而補充或更正事實上或法律上之陳述者
    ，非為訴之變更或追加，民事訴訟法第256條定有明文。次
    按訴狀送達後，原告不得將原訴變更或追加他訴。但請求基
    礎事實同一、擴張或減縮應受判決事項之聲明，不在此限，
    此參諸民事訴訟法第255條第l項第2、3款之規定自明。查，
    本件原告起訴時，訴之聲明原為：㈠被告應將其所有之門牌
    號碼新北市○○區○○街00巷00號4樓房屋修繕至原告所有之新
    北市○○區○○街00巷00號3樓房屋不滲漏水之狀態。㈡原告願供
    擔保，請准宣告假執行。（見本院卷第11頁）。嗣於本院11
    1年9月30日言詞辯論期日，當庭更正訴之聲明為：㈠被告應
    就其所有之門牌號碼新北市○○區○○街00巷00號4樓房屋，依
    社團法人新北市土木技師公會（下稱土木技師公會）民國11
    1年7月22日新北土技字第1110002360號鑑定報告書鑑定結論
    2.所載之修復方法進行漏水修復至不再漏水之狀態。㈡被告
    應給付原告新臺幣（下同）88,457元。㈢願供擔保，請准宣
    告假執行。（見本院卷第141頁）。經核原告所為訴之追加
    、變更，揆之前開規定，核無不合，均應予准許。
貳、實體事項：
一、原告起訴主張：
　　緣兩造為樓上樓下之鄰居關係，門牌號碼新北市○○區○○街00
    巷00號3樓之房屋現為原告所有（下稱系爭房屋)，該樓層房
    屋之樓上即門牌號碼為新北市○○區○○街00巷00號4樓之房屋
    （下稱系爭A屋）為被告所有，合先敘明。原告所有之系爭
    房屋，因被告疏於管理維護系爭A屋之管線與防水措施，使
    系爭房屋之主臥室、次臥室（即儲藏室，下稱儲藏室）及廚
    房不斷發生滲、漏水，系爭房屋天花板因而有多處漏水滲流
    及滴漏之狀況，進而造成系爭房屋天花板產生壁癌、多處霉
    屑、鋼筋腐蝕外露等損害，致原告無法繼續使用系爭房屋而
    受有損害，侵害原告之居住權益。原告屢次要求被告處理系
    爭A屋滲漏水問題，被告均置之不理，至今仍未修繕處理。
    本件經土木技師公會鑑定後，確認系爭房屋漏水原因係因系
    爭A屋兩間浴廁之防水層老化喪失防水功能所致，原告亦因
    系爭A屋漏水而受有修復費用88,457之損失。為此，爰依民
    法第184條第1項前段、第191條第1項規定提起本訴。並聲明
    ：㈠被告應就其所有之門牌號碼新北市○○區○○街00巷00號4樓
    房屋，依土木技師公會民國111年7月22日新北土技字第1110
    002360號鑑定報告書鑑定結論2.所載之修復方法進行漏水修
    復至不再漏水之狀態。㈡被告應給付原告88,457元。㈢願供擔
    保，請准宣告假執行。
二、被告則以：否認系爭房屋漏水之原因係因系爭A屋所致，系
    爭A屋老舊、壁癌多，要找出漏水源頭很難。嗣於111年6月2
    8日土木技師公會技師到系爭A屋調查漏水原因，他們沒查牆
    ，說牆沒問題，技師到浴室灌水兩個小時說浴室有漏水，但
    被告也沒看到水滴出來，技師只有量濕度。被告尊重專業，
    所以有請工人來維修，有照片為證，也已經修好，被告積極
    配合原告委託之設計師討論維修系爭房屋漏水問題，不知道
    為何原告還要告被告，應該要去找設計師才對等語置辯。並
    聲明：原告之訴駁回。　　
三、法院之判斷：
　　原告主張其為系爭房屋之所有權人，被告則為系爭A屋之所
    有權人，系爭房屋主臥室、儲藏室及廚房天花板曾出現滲漏
    水、油漆剝落、壁癌現象等情，業據其提出建物登記第一類
    謄本、房屋平面圖及現場照片、估價單為證，且為被告所不
    爭執，堪信為真實。至於原告主張被告應對系爭房屋負修復
    漏水責任，並應賠償原告所受損害，則為被告所否認，並以
    前揭情詞置辯。經查：
　㈠經本院囑託兩造合意之鑑定單位即土木技師公會鑑定後，依
    其111年7月22日新北土技字第1110002360號鑑定報告書所認
    ：「以水分計量測3樓臥室及儲藏室之平頂以及4樓兩間浴廁
    地坪及有疑似滲漏水牆面處之含水量，3樓臥室及儲藏室之
    平頂其水分的含量達23.8％，屬於潮濕的狀態，且其相對位
    置為4樓之主臥室浴廁及主臥室外浴廁，（詳九、鑑定經過(
    四)），經量測該等浴廁地坪之含水量最高可達47％，被告代
    表於會勘時曾表示，3樓之漏水原因，是由5樓外牆滲水至4
    樓牆面，再由4樓滲水至3樓臥室及儲藏室平頂，經現場會勘
    ，其4樓臥室牆面雖有粉刷剝落，但經由水分計量測，4樓的
    牆面水分含量均小於11.5％，屬於乾燥狀態，因此，造成3樓
    臥室及儲藏室之平頂漏水研判應非由4樓臥室牆面滲入，而
    是由4樓之主臥室浴廁及主臥室外浴廁之地坪滲入。另外，
    現場會勘得知，4樓浴廁位置並非原設計之位置，其地板架
    高約15公分，以因應管線位置之變更，而地板架高15公分，
    會造成原有地板之荷重額外增加360kg/㎡,而建築技術規則規
    定，一般住宅最低活載重為200kg/㎡，此額外之360kg/㎡，亦
    可能造成樓地板之裂縫，致3樓平頂滲水。」、「先以水份
    計量測3樓臥室及儲藏室之平頂以及4樓疑似有滲漏水牆面處
    之含水量(詳九、鑑定經過(五)），並以紅外線熱像儀進行
    檢測，藉以了解試驗前該等處之滲漏水的情況，並將現況情
    形依序拍照記錄，在積水試驗過程中，自開始約經10分鐘後
    兩間浴廁内之積水便由浴廁之架高地板底部滲出分別流向主
    队室之地面及客廳之地面，顯示兩間浴廁内之防水層已老化
    喪失防水功能，造成漏水現象。積水試驗完成後，再以水分
    計及紅外線熱像儀重複檢測室驗前3樓臥室及儲藏室之平頂
    ，結果顯示，其水分計之數值均有增加，紅外線熱像儀檢測
    結果亦顯示，3樓之平頂有潮濕的現象，同時，再以水分計
    量測4樓之臥室牆面，均在17％以下，屬乾燥狀態，綜上所述
    研判，3樓平頂之滲水潮濕現象，應是4樓兩間浴廁之防水層
    老化喪失防水功能所致。」等語，有上開鑑定報告書附卷可
    稽，而認定系爭房屋主臥室、儲藏室及廚房天花板曾出現滲
    漏水、油漆剝落、壁癌等現況之原因，與系爭A屋浴廁地板
    之防水層老化喪失防水功能間有因果關係。本院審酌鑑定報
    告係由鑑定機關隨機選任有專業知識經驗之土木技師，經其
    現場勘查，參酌系爭房屋主臥室、儲藏室天花板等多處有水
    漬、滲水、潮濕、油漆脫落及壁癌等情，顯示是長期漏水所
    造成，並對系爭A屋浴室進行放水檢測，暨聽取兩造陳述而
    為之專業判斷，且核其鑑定意見亦無明顯違反經驗法則及論
    理法則之處，當屬可信。
　㈡又系爭房屋及系爭A屋整體格局相同，僅屋內隔間不同，有上
    開兩屋格局平面圖附卷可考，系爭A屋浴廁漏水位置之正下
    方即為系爭房屋之主臥室、儲藏室及一部分廚房（見鑑定報
    告書第24頁及38頁），則原告主張系爭房屋漏水係被告房屋
    漏水所致，應可信為真實。至被告雖主張其於111年6月28日
    經技師檢測過系爭房屋漏水問題係因系爭A屋漏水所致後，
    自行雇工修復系爭A屋，並有照片為證，惟觀之被告所提出
    之照片，僅紀錄工人使用矽利康填補浴廁外牆與地板之接縫
    處，本院難逕為被告主張系爭房屋之漏水問題已不復存在之
    認定，被告復未提出已依上開鑑定機關認定之漏水原因修繕
    完成之證據，難認被告此部分主張為真。
　㈢按因故意或過失，不法侵害他人之權利者，負損害賠償責任
    。民法第184條第1項前段定有明文。又土地上之建築物或其
    他工作物所致他人權利之損害，由工作物之所有人負賠償責
    任。但其對於設置或保管並無欠缺，或損害非因設置或保管
    有欠缺，或於防止損害之發生，已盡相當之注意者，不在此
    限。前項損害之發生，如別有應負責任之人時，賠償損害之
    所有人，對於該應負責者，有求償權。同法第191條亦有明
    文。又負損害賠償責任者，除法律另有規定或契約另有訂定
    外，應回復他方損害發生前之原狀。同法第213條第1項規定
    亦可參照。經查：
　⒈原告所有之系爭房屋主臥室、儲藏室及廚房，既因被告所有
    系爭A屋之浴廁漏水而受有漏水之損害，已如前述，則原告
    自得依侵權行為損害賠償之規定，請求被告應將系爭A屋，
    依新北市土木技師公會111年7月22日新北土技字第11100023
    60號鑑定報告書第6頁至第7頁鑑定建議，即如附表所示之修
    復方式修復至不再漏水之狀態，洵屬有據。
　⒉依上開鑑定報告書所載，系爭房屋之修復項目及修復費用如
    附表二所示，是原告依前開規定，請求被告賠償系爭房屋修
    繕費用88,457元，亦屬有據。
四、綜上所述，原告依民法第184條第1項前段、第191條第1項之
    規定，請求被告應就其所有之系爭A屋，依上開鑑定報告書
    鑑定結論2.所載之修復方法（如附表一所示）進行漏水修復
    至不再漏水之狀態及請求被告應給付原告88,457元，為有理
    由，應予准許。
五、本件判決事證基礎已臻明確，兩造其餘主張、陳述及所提證
    據，經本院審酌後，認與判決結果已無影響，爰不再一一論
    述，併予敘明。
六、本件係依簡易訴訟程序為被告敗訴之判決，依民事訴訟法第
    389條第1項第3款規定，應依職權宣告假執行。
七、訴訟費用負擔之依據：民事訴訟法第78條。
中　　華　　民　　國　　111 　年　　10　　月　　14　　日
                  臺灣新北地方法院板橋簡易庭
                      法      官 許珮育
以上正本係照原本作成。
如不服本判決，應於送達後20日內，向本院提出上訴狀並表明上
訴理由，如於本判決宣示後送達前提起上訴者，應於判決送達後
20日內補提上訴理由書（須附繕本）。
中　　華　　民　　國　　111 　年　　10　　月　　17　　日
                      書  記  官 吳昌穆
附表一：
木案新北市○○區○○街00巷00號3樓因4樓漏水導致之損害部分，其
修復方法為，首先修補其平頂因4樓浴廁架高，額外重量造成平
頂所產生之裂縫，建議以環氧樹脂(Epoxy)填補平頂之裂缝，之
後再進行修復因漏水造成牆面與平頂之白華現象，應先清除混凝
土粉刷層之白華，再以水泥砂漿塗抹後，最後進行牆面及平頂之
油漆工程。上述修復工作建議委請專業廠商施作為宜。

附表二：
系爭房屋修復項目及修復費用表       編號 工程項目（說明） 單位 數量 單價(元) 總價(元) 附註 1 平頂裂縫EPOXY填補 　　　  　      材料 M 22.36 1,140 25,490   工資 工 2.00 3,000 6,000  2 牆面白華壁癌處理       材料 處 4 2,400 9,600 以2㎡一處為原則  工資 工 1 3,000 3,000  3 平頂及牆面油漆(臥室及儲藏室）       材料 ㎡ 75.54 90 6,799 含批土  工資 工 3.00 3,000 9,000  4 保護及清潔工程  式 1 8,000 8,000  5 廢料清理及運費 式 1 2,037 2,037 3％ 6 其他費用 式 1 6,993 6,993 10％ 7 利潤、稅捐及管理費  式 1 11,538 11,538 15%  合計    88,457